【裁判字號】    90,簡上,45
【裁判日期】    900803
【裁判案由】    傷害
【裁判全文】
臺灣士林地方法院刑事判決                            九十年度簡上字第四五號
    聲  請  人  臺灣士林地方法院檢察署檢察官
    上  訴  人
    即  被  告  乙○○
右列上訴人因傷害案件，不服本院八十九年度簡字第一二○六號中華民國九十年一月
三十日第一審判決（聲請簡易判決處刑案號：臺灣士林地方法院檢察署八十九年度偵
字第九八九七號），提起上訴，本院管轄之第二審合議庭判決如左：
    主  文
原判決撤銷。
乙○○無罪。
    理  由
一、本件聲請簡易判決處刑意旨略以：被告乙○○及告訴人甲○○（所涉傷害部分業
    經本院以簡易判決處刑確定）於民國八十九年九月二十三日上午五時許，在台北
    市○○區○○路五十號前，因被告乙○○見甲○○於浩然敬老院圍牆邊，誤以為
    甲○○欲偷採牆邊絲瓜而上前制止，雙方因而發生拉扯，竟均基於傷害之犯意，
    相互毆打，致甲○○受有兩側手臂表皮下出血，局部腫脹等傷害，因認被告乙○
    ○所為係犯刑法第二百七十七條第一項之傷害罪嫌。
二、按對於現在不法之侵害，而出於防衛自己或他人權利之行為不罰。不能證明被告
    犯罪或其行為不罰者，應諭知無罪之判決。刑法第二十三條前段、刑事訴訟法第
    三百零一條第一項分別定有明文。又告訴人之告訴，係以使被告受刑事訴追為目
    的，是其陳述是否與事實相符，仍應調查其他證據以資審認，此有最高法院五十
    二年度台上字第一三○○號判例足資參照。
三、本件聲請人認被告有前揭傷害犯行，係以被告坦承有與告訴人甲○○發生爭執拉
    扯、告訴人甲○○之指訴及甲○○受傷部分有關渡醫院診斷證明書可憑為論據。
    訊據被告堅決否認有傷害告訴人甲○○之犯行，辯稱：「養老院的絲瓜搭在牆邊
    ，我騎車經過，看到他（指告訴人）要採，我叫他不要採，他就罵我，並進而用
    拳頭打我的頭，使我受有重傷。」、「我被他打了很多下，我就用手拉他的衣服
    ，我沒有推他，也沒有與他拉扯，之後我就被他打到倒下去了。」、「他要打我
    ，我為防衛才拉他的手」等語。經查：
    (一)告訴人因兩側手臂表皮下出血，局部腫脹，而於八十九年九月二十七日至關渡
      醫院治療，此有該院出具之診斷證明書一紙及照片二幀在卷可憑，堪認係真實
      。告訴人雖稱：發生爭執當時是被告先自背後打我，我才還手，我拉被告的頭
      髮，被告拉我胸前的衣服，一直拉拉扯扯，直到二個年輕人將我們拉開，我沒
      有打被告，被告有打我等語。惟查被告與告訴人發生爭執後，確因告訴人之毆
      打而受有頭部外傷、胸部挫傷、下鄂部挫傷、左第四指挫傷及臉部撕裂傷等傷
      害，此有馬偕紀念醫院診斷證明書一紙在卷可憑，告訴人稱伊未毆打被告云云
      ，自無足取。又告訴人雖稱是被告先自背後打伊，惟此為被告所否認，且告訴
      人受傷之部位僅兩手臂外側，身體之其他部位並無受傷，已如前述，果確係被
      告先自背後毆打告訴人，告訴人身上其他部位豈有未受傷之理？故應以被告所
      述其先遭告訴人毆打較屬可採。
    (二)雖告訴人之兩側手臂有表皮下出血，局部腫脹，惟告訴人亦稱不知被告用什麼
      東西傷到其手臂。則尚難單憑告訴人所述即認該傷害係被告故意造成。而告訴
      人之體型顯較被告高大，此依本院當庭目視即可認定，另告訴人亦自承當時伊
      抓住被告之頭髮，被告抓住其胸前衣服，則依被告頭、臉、下鄂、胸及手指均
      受傷之情節觀之，被告當時應係處於受攻擊之一方，而毫無反擊之餘地，是其
      辯稱未出手毆打告訴人，是為了防止告訴人之毆打才去拉他的手應與常情相符
      ，足以採信。被告既對於告訴人不法之侵害，出於防衛自己之意思而拉告訴人
      之手，縱告訴人之手臂因此受傷，依前揭說明，被告所為仍屬不罰之行為，而
      應為無罪之諭知。
    (三)另告訴人於本院審理時雖提出永光牙醫診所於九十年七月十七日出具之診斷證
      明書一紙，稱伊因被告毆打而受有右下第二小臼齒斷裂之傷害云云。惟依該診
      斷證明書所載，告訴人因牙齒斷裂而就診之時間係自九十年二月七日至九十年
      七月十七日共六日，距雙方發生爭執之八十九年九月二十三日已近五個月，且
      被告亦否認該傷害係其所造成，自難依此認被告有該傷害犯行，附此敘明。
四、按檢察官聲請以簡易判決處刑之案件，經法院審理後認為應諭知無罪判決者，應
    適用通常程序審判之，刑事訴訟法第四百五十二條及第四百五十一條之一第四項
    但書第二款分別定有明文。原審引用檢察官聲請簡易判決處刑書，依刑法第三百
    五十四條為科刑之諭知，容有未洽，本院審理後，認為被告應為無罪之諭知，自
    應由本院依刑事訴訟法第四百五十五條之一第三項之規定，準用同法第三百六十
    九條第二項之規定，將原判決撤銷，另依第一審通常程序為無罪判決之諭知（法
    院辦理刑事訴訟簡易程序案件應行注意事項第十四點參照）。
據上論斷，應依刑事訴訟法第四百五十五條之一第一項、第三項、第三百六十九條第
一項前段、第二項、第四百五十二條、第三百零一條第一項，判決如主文。
本案經檢察官施慶堂到庭執行職務
中    華    民    國      九十      年         八        月     三      日
                                  臺灣士林地方法院刑事第二庭
                                    審判長法  官
                                          法  官
                                          法  官
右正本證明與原本無異。
如不服本判決，應於判決送達後十日內，向本院提出上訴狀。
                                          書記官
中    華    民    國      八十        年              月              日


司法院資訊處製作；財團法人民間司法改革基金會備份。
